【裁判字號】    85,台上,3524
【裁判日期】    850718
【裁判案由】    違反麻醉藥品管理條例
【裁判全文】
最高法院刑事判決                              八十五年度台上字第三五二四號
    上訴人  甲○○  男
右上訴人因違反麻醉藥品管理條例等罪案件，不服台灣高等法院台中分院中華民國八
十四年十月五日第二審判決（八十四年度上訴字第二三六六號，起訴案號：台灣台中
地方法院檢察署八十三年度偵字第一九七一三號），提起上訴，本院判決如左：
    主  文
原判決關於非法販賣化學合成麻醉藥品罪刑部分撤銷。
甲○○共同非法販賣化學合成麻醉藥品，未遂，處有期徒刑壹年參月。安非他命壹小
包（淨重零點壹玖伍壹克，驗餘後重量零點壹柒伍肆克）沒收。
其他上訴駁回。
    理  由
撤銷改判部分（關於非法販賣化學合成麻醉藥品部分）：
本件原判決認定上訴人甲○○於民國八十三年十一月十五日下午接獲綽號「小薇」之
女子向其購買化學合成麻醉藥品安非他命之電話後，為牟利應允以一小包（淨重○‧
一九五一克，驗餘重量○‧一七五四克）新台幣（下同）二千元之價非法販賣予該「
小薇」者，即將該小包安非他命交予知情有共同犯意之張佳濠（另案審理），著其持
至台中市○○路○段五十九號樓下交付該女子並取款二千元，張某持至該處所樓下，
尚未交付之際，即為警查獲，並扣得該小包之安非他命等情。係以上開事實，業據共
同被告張佳濠在警訊中供認不諱（偵審中亦不諱言此犯行），並有當場查獲之安非他
命一小包扣案為憑，該安非他命經送請憲兵司令部刑事支援中心檢驗結果，確檢出安
非他命成份，有該中心鑑驗通知書一紙可按，張佳濠與上訴人並無任何怨隙，為上訴
人所自承，張某警訊中之自白出於任意，亦經警員張峻瑛供證屬實，衡情張佳濠斷無
誣陷之理，而認該共同被告不利於己之陳述與事實相符，為其所憑之證據及其認定之
理由。並以上訴人空言否認犯罪，辯稱扣案安非他命係張佳濠自己所有，張某嗣翻異
前供，改稱所安非他命係供己用，非欲以二千元賣出等詞，為卸責、迴護之詞，均
不足採信，於理由內詳予指駁及說明。核上訴人所為，係犯麻醉藥品管理條例第十三
條之一第二項第一款之非法販賣化學合成麻醉藥品罪，上訴人與張佳濠有犯意聯絡及
行為分擔，為共同正犯，其非法販賣安非他命僅○‧一九五一克，且未得款，情輕法
重，認犯罪情狀顯可憫恕，依法定最低刑處罰，猶嫌過重，爰酌減其刑，因而撤銷第
一審此部分不當之判決，適用前開法條及刑法第十一條前段、第二十八條、第五十九
條、第三十八條第一項第一款，並審酌上訴人犯罪之一切情狀，量處有期徒刑二年六
月，扣案安非他命一小包（淨重○‧一九五一克，驗餘重量○‧一七五四克）為違禁
物，應予沒收，固非無見。上訴意旨漫指原判決理由不備及調查未盡，亦無可取。惟
查非法販賣化學合成麻醉藥品罪，固不以販入後復行賣出為必要，如基於營利之目的
販入或賣出，有一於此，犯罪即屬完成，惟如持有安非他命之初並無營利意圖，後因
臨時起意販售，並與買方達成契約之合致，尚未交付安非他命予買受人收受即被查獲
，由販賣罪之構成要件觀之，其販賣仍屬未遂（本院廿七年滬上字第五十號判例參照
），要不能以買賣契約（債權契約）已合致，即認販賣既遂。上訴人所為，止於未遂
，原判決卻論處其非法販賣化學合成麻醉藥品既遂罪，即有未合，故仍應認上訴為有
理由，惟上開違誤，尚不影響於事實之確定，可據以為裁判，應由本院將原判決此部
分罪刑撤銷自為判決，改處上訴人共同非法販賣化學合成麻醉藥品未遂罪，依刑法第
二十六條前段減輕其刑，酌處如主文第二項所示之刑。
上訴駁回部分（關於轉讓禁藥部分）：
按刑事訴訟法第三百七十七條規定，上訴於第三審法院，非以判決違背法令為理由，
不得為之。是提起第三審上訴，應以原判決違背法令為理由，係屬法定要件。如果上
訴理由狀並未依據卷內訴訟資料，具體指摘原判決不適用何種法則或如何適用不當，
或所指摘原判決違法情事，顯與法律規定得為第三審上訴理由之違法情形，不相適合
時，均應認其上訴為違背法律上之程式，予以駁回。本件上訴意旨略稱：原審僅憑共
同被告張佳濠不實之自白，並無補強證據即論處上訴人轉讓禁藥罪刑，顯有未合云云
。
惟查本件原判決認定上訴人甲○○明知安非他命係禁藥，基於概括犯意，自八十三年
十一月初至同年月十五日止，三次在台中市○○路○段五十九號五樓之三，轉讓安非
他命予張佳濠非法吸用，每次轉讓一小包等情。因而維持第一審此部分論處上訴人轉
讓禁藥罪刑之判決，駁回其在第二審之上訴，已詳認定犯罪事實之依據及憑以認定
之理由，並對上訴人所辯係與張佳濠合資共同購入安非他命，非無償轉讓等詞，如何
不足採信，詳予指駁，從形式上觀察，原判決並無任何違背法令之處。按共同被告所
為不利之陳述如無瑕疵可指，從其他方面調查與事實相符者，自足採為他被告論罪之
依據，本件原判決依憑共同被告張佳濠始終一致，且無瑕疵之指證，佐以張某確有非
法吸用安非他命情事（經判刑確定在案），及兩人全無怨隙，為其等所自承，絕無誣
陷可能等推斷，認定上訴人之轉讓禁藥犯行，自合證據法則，亦非無補強證據可資佐
證共同被告之不利陳述。上訴意旨徒憑己見，重複對原判決採證、認事之職權行使漫
加指摘，與法律規定得為第三審上訴理由之違法情形，不相適合，此部分上訴違背法
律上之程式，應予駁回。
據上論結，應依刑事訴訟法第三百九十七條、第三百九十八條第一款、第三百九十五
條前段、第三百八十七條、第二百九十九條第一項前段，麻醉藥品管理條例第十三條
之一第二項第一款，刑法第十一條前段、第二十八條、第二十六條前段、第五十九條
、第三十八條第一項第一款，判決如主文。
中      華      民      國    八十五    年      七      月     十八     日
                              最高法院刑事第九庭
                                  審判長法官  謝  家  鶴
                                        法官  羅  一  宇
                                        法官  吳  昭  瑩
                                        法官  花  滿  堂
                                        法官  陳  世  淙
      右正本證明與原本無異
                                              書  記  官
中      華      民      國    八十五    年      七      月    二十四    日
                                                                      Ｋ


司法院資訊處製作；財團法人民間司法改革基金會備份。
